---
title: "R Notebook"
output:
  html_document:
    df_print: paged
---

00) Manipulação de memória para bases de dados muito grande
memory.size () relata a alocação de memória atual ou máxima da função malloc usada nesta versão de R.
memory.limit () reporta ou aumenta o limite em vigor na alocação total.
```{r}
memory.size()
memory.limit(size=32000)
```

```{r}
help(read.csv)
```

00) OBSERVAÇÕES IMPORTANTES:

- Os arquivos de anotações conhecidos como R Notebook apresetam uma espécie de PEDAÇO DE EXECUÇÃO, popularmente ocnhecidos como CHUNK. Para adicionar um novo CHUNK basta pressionar Ctrl + Alt + I

- Ao pressionar Ctrl + L na ABA CONSOLe você consege limpar o console que exibe o histórico de operações executadas
- É importante saber que na linguagem R NÃO É NECESSÁRIO DECLARAR O TIPO DA VARIÁVEL assim como ocorre na linguagem de programação C++. A linguagem R, por padrão, decide qual o tipo mais adequado de dados a utilizar, baseando-se no contexto. Se uma string de texto for atribuída a uma variável, essa variável será do tipo caractere; caso um número inteiro seja atribuído, será um tipo numérico, e assim por diante. Devido a esta funcionalidade, a linguagem R é conhecida por ser fracamente tipada.
- Na linguagem R será praticamente impossível você não necessitar fazer uso de bibliotecas e pacotes de funções previamente programadas por outros usuários; portanto, você precisa saber que a principal fonte, e também a fonte oficial destes pacotes é denominada Repositório CRAN (https://cran.r-project.org/).
- A forma mais fácil de instalar uma pacote [e através da ABA PACKAGES, clicando na OPÇÃO INSTALL
- A seguir, listarei outras formas de se instalar, atribuir e requisitar estes pacotes:

install.packages(NomeDoPacote)
library(NomeDoPacote)
require(NomeDoPacote)

- Também é possível inserir manualmente pacotes através de arquivos.TAR, basta ir na opção install em Packages e mudar a opção para Package ARchive File (.zip, .tar, .gz)

```{r}
# Needed <- c("tm", "SnowballC", "RColorBrewer", "ggplot2", "wordcloud", "biclust", "cluster", "igraph", "fpc")
# install.packages(Needed, dependencies = TRUE)
library("tidyverse")
library("dplyr")
library("tm")
library("SnowballC")
library("wordcloud")
library("biclust")
library("cluster")
library("igraph")
library("fpc")
```

PASSO 01) Definir a PASTA DE TRABALHO e IMPORTAR o ARQUIVO DA BASE DE DADOS
---------------------------------------------------------------------------------------------------------------------
01.0) IMPORTAÇÃO DE ARQUIVOS .CSV
Função read.csv (Para bases em ingles, ou seja, separação decimal por PONTO)
Função read.csv2(Para bases em Português, ou seja, separação decimal por VÍRGULA)
As funções read Lêem um arquivo em formato CSV de tabela e cria um quadro de dados a partir dele, correspondendo a linhas e variáveis num arquivo. A base de dados importada passa a ser um data.frame
--------------------------------------------------------------------------------------------------------------------
O data.frame é talvez um dos conceitos mais importantes na linguagem R. No data.frame cada coluna representa uma variável e cada linha uma observação, ou seja, uma leitura desta variável.O data.frame é um quadro de dados, esses quadros compartilham muitas das propriedades de matrizes e de listas, usadas como a estrutura de dados fundamental pela maioria dos softwares de modelagem de R.
É importante saber que para acessar individualmente as colunas de um data.frame basta colocar o NOME_DO_DATA.FRAME seguido do SÍMBOLO $
```{r}

setwd("F://MCK20 - AD//Semana 09 - AD_Linguagem_R_Parte_1_e_2")
RetornoInvestimento.df <- read.csv(
  "F://MCK20 - AD//Semana 09 - AD_Linguagem_R_Parte_1_e_2//ProjetoRetornoInvestimento.csv", 
  header = TRUE, 
  sep = ",", 
  quote = "\"", 
  dec = ".", 
  fill = TRUE, 
  comment.char = "", 
  #nrows = 7
  )
```

01.1) IMPORTAÇÃO DE ARQUIVOS .XLS
A função readxl_example usa o caminho e o nome do arquivo entre aspas para importar o arquvo da base de dados
Ela é seguida da função read_excel para que seja possível a manipulação das planilhas idividuais de uma pasta de trabalho
```{r}
library(readxl)
setwd("F://MCK20 - AD//Semana 09 - AD_Linguagem_R_Parte_1_e_2")

BaseDadosAulaBI_Alunos <- read_excel(
  "F://MCK20 - AD//Semana 09 - AD_Linguagem_R_Parte_1_e_2//BaseDadosAulaBI.xlsx", 
  sheet = "Inf.Alunos",
  range = NULL, 
  col_names = TRUE, 
  col_types = NULL, 
  na = "", 
  trim_ws = TRUE, 
  skip = 0,
  #n_max = 5, guess_max = min(1000, 5),
  progress = readxl_progress(),
  )
```


```{r}
BaseDadosAulaBI_Cursos <- read_excel("BaseDadosAulaBI.xlsx", 
  sheet = "CursosGraduacao",
  range = NULL, 
  col_names = TRUE, 
  col_types = NULL,
  na = "", 
  trim_ws = TRUE, 
  skip = 0,
  progress = readxl_progress(),
  )
```

```{r}
BaseDadosAulaBI_Bolsas <- read_excel(
  "F://MCK20 - AD//Semana 09 - AD_Linguagem_R_Parte_1_e_2//BaseDadosAulaBI.xlsx", 
  sheet = "Inf.Bolsas", 
  range = NULL, 
  col_names = TRUE,
  col_types = NULL,
  na = "", 
  trim_ws = TRUE, 
  skip = 0,
  )
```

01.2) Função View(NomeDoDataFrame)
A função View invoca um visualizador de dados no estilo planilha em um objeto R semelhante a uma matriz. 
```{r}
View(BaseDadosAulaBI_Alunos)
View(BaseDadosAulaBI_Cursos)
View(BaseDadosAulaBI_Bolsas)
```


02)Função summary
A função summary (resumo) é uma função genérica usada para produzir resumos de resultados dos resultados de várias funções de ajuste de modelo. A função invoca métodos específicos que dependem da classe do primeiro argumento.
```{r}
summary(BaseDadosAulaBI_Alunos)
summary(BaseDadosAulaBI_Cursos)
summary(BaseDadosAulaBI_Bolsas)
```

03) As Funções head e tail 
Retornam, respectivamente, a primeira ou a última parte do data.frame. 
Estas funções são muito úteis principalmente quando se tem uma base de dados muito grande
```{r}
#Teste da função head
Alunos.H <- head(BaseDadosAulaBI_Alunos)
Cursos.H <- head(BaseDadosAulaBI_Cursos)
Bolsas.H <- head(BaseDadosAulaBI_Bolsas)
View(Alunos.H)
View(Cursos.H)
View(Bolsas.H)
#Teste da função tail
Alunos.T <- tail(BaseDadosAulaBI_Alunos)
Cursos.T <- tail(BaseDadosAulaBI_Cursos)
Bolsas.T <- tail(BaseDadosAulaBI_Bolsas)
View(Alunos.T)
View(Cursos.T)
View(Bolsas.T)
```

04) Função order
A função order retorna uma permutação que reorganiza seu primeiro argumento em ordem crescente ou decrescente, quebrando os laços por argumentos adicionais. sort.list faz o mesmo, usando apenas um argumento. Veja os exemplos de como usar essas funções para classificar quadros de dados, etc.
```{r}
BaseDadosAulaBI_Alunos[order(BaseDadosAulaBI_Alunos$PERIODO_INGRESSO,
BaseDadosAulaBI_Alunos$DT_NASCIMENTO
),]
```

05) Função names
Ebibir nomes das colunas do dataset
```{r}
names(BaseDadosAulaBI_Alunos)
```

```{r}
names(BaseDadosAulaBI_Cursos)
```

```{r}
names(BaseDadosAulaBI_Bolsas)
```

06) which
Fornece os índices TRUE de um objeto lógico, permitindo índices de array. Usado para filtragem de dados
```{r}
AlunosManha <- BaseDadosAulaBI_Alunos[which(BaseDadosAulaBI_Alunos$TURNO=='MANHA'),]
View(AlunosManha)
```


07)Função wordcloud
A função wordcloud cria uma núvel de palavras
```{r}
library(wordcloud)
require(wordcloud)
```


```{r}
wordcloud(BaseDadosAulaBI_Alunos$TIPO_INGRESSO, colors = c("orange", "red", "blue"))
wordcloud(BaseDadosAulaBI_Alunos$MODALIDADE)
wordcloud(BaseDadosAulaBI_Alunos$TURNO)
```



08) Função count
A função count() contabiliza a frequência dos valores das variáveis que se repetem. 
```{r}
qtdTipoIngresso <- count(BaseDadosAulaBI_Alunos, BaseDadosAulaBI_Alunos$TIPO_INGRESSO, sort = TRUE)
qtdTipoIngresso
```

```{r}
qtdTipoIngresso$n[1]
```

```{r}
x <- qtdTipoIngresso$`BaseDadosAulaBI_Alunos$TIPO_INGRESSO`
y <- qtdTipoIngresso$n
x
y
```


```{r}
TipoIngresso.df <- data.frame(x=x, y=y)
View(TipoIngresso.df)
```


09) Trocar valores NA
```{r}
#myDataframe[is.na(myDataframe)] = 0
TipoIngresso.df[is.na(TipoIngresso.df)] = 0
```

```{r}
View(TipoIngresso.df)
```


```{r}
pie(x = TipoIngresso.df$y,labels = TipoIngresso.df$x, col=rainbow(length(TipoIngresso.df$x)),
   main="Pie Chart - Tipo de Ingresso ")
```

```{r}
vmax = max(TipoIngresso.df$y)
vmax
```


```{r}
for(i in 1:length(TipoIngresso.df$x)){
  TipoIngresso.df$y[i] = TipoIngresso.df$y[i]/vmax 
}
TipoIngresso.df
```


```{r}
y <- numeric(8)
x <- intToUtf8(y)
```


```{r}
for(i in 2:length(TipoIngresso.df$x)){
  x[i-1] = TipoIngresso.df$x[i]
  y[i-1] = round(TipoIngresso.df$y[i]*100, 3)
}
TipoIngresso2.df <- data.frame(x,y)
TipoIngresso2.df
```

```{r}
names(TipoIngresso2.df)
```

```{r}
colnames(TipoIngresso2.df) <- c("TIPO INGRESSO", "PORCENTAGEM")
names(TipoIngresso2.df)
TipoIngresso2.df
```



```{r}
pie(x = TipoIngresso2.df$PORCENTAGEM,labels = TipoIngresso2.df$`TIPO INGRESSO`, col=rainbow(length(TipoIngresso2.df$`TIPO INGRESSO`)),
   main="Pie Chart - Tipo de Ingresso ")
```

```{r}
barchart(x = TipoIngresso2.df$PORCENTAGEM,labels = TipoIngresso2.df$`TIPO INGRESSO`, col=rainbow(length(TipoIngresso2.df$`TIPO INGRESSO`)),
   main="Bar Chart - Tipo de Ingresso ")
```

## Agora vamos apreder a fazer gráficos a partir da biblioteca PLOTLY
```{r}
library(plotly)
```

```{r}
ds <- data.frame(labels = c("A", "B", "C"), values = c(10, 40, 60))
plot_ly(ds, labels = ~labels, values = ~values) %>%
  add_pie() %>%
  layout(title = "Basic Pie Chart using Plotly")
  
data(wind)
plot_ly(wind, r = ~r, t = ~t) %>% 
  add_area(color = ~nms) %>%
  layout(radialaxis = list(ticksuffix = "%"), orientation = 270)
```

```{r}
plot_ly(TipoIngresso2.df, labels = TipoIngresso2.df$`TIPO INGRESSO`, values = TipoIngresso2.df$PORCENTAGEM) %>%
  add_pie() %>%
  layout(title = "Basic Pie Chart using Plotly")
  
data(wind)
plot_ly(wind, r = ~r, t = ~t) %>% 
  add_area(color = ~nms) %>%
  layout(radialaxis = list(ticksuffix = "%"), orientation = 270)
```
```{r}
library(flexdashboard) 
gauge(42, min = 0, max = 100, symbol = '%', gaugeSectors( success = c(80, 100), warning = c(40, 79), danger = c(0, 39) ))
```



```{r}
library(flexdashboard) 
gauge((TipoIngresso2.df$PORCENTAGEM[1]), min = 0, max = 100, symbol = '%', gaugeSectors( success = c(80, 100), warning = c(40, 79), danger = c(0, 39) ))
```

```{r}
sum(TipoIngresso2.df$PORCENTAGEM)
```

