---
title: "INTRODUÇÃO A LINGUAGEM R (PARTE 0) - Prof. Massaki de O. Igarashi"
output:
  html_document:
    df_print: paged
  html_notebook: default
  pdf_document: default
---
Acesse o site RStudioCloud (https://rstudio.cloud/project/1386399)
WorkSpace: RprofMassaki01
Você pode usar uma conta Google para entrar

Os códigos que estiverem conforme a seguir
```{r}
#códigoR, O "Hachtag" serve para fazer comentários em linguagem R
```
podem ser executados ao clicar a sequência *Ctrl+Shift+Enter*. 
Para adicionar Código R (chunk) badta clicar a sequência *Ctrl+Alt+I*.
***********************************************************************

******** AGORA VAMOS COMEÇAR NOSSAS NOTAS PRÁTICAS DE AULA ************
00) Os comentários em R são precedidos por #

01) Primeiramente vamos aprender como se instala e utiliza bibliotecas:

install.packages("NomeDaBiblioteca")
library(NomeDaBiblioteca)

Mas você também pode usar o painel à direita para instalar e executar bibliotecas na Linguagem R, é até mais prático do que memorizar isto

*****************Agora vamos dar nossos primeiros pasos!****************

02) A linguagem R usa <- para atribuir valores a um vetor; usando, por exmeplo,
o comando c(), que combina(COMBINE) os valores que estão entre ()

```{r Conceito02}
x<-c(1,2,3,4,5,6)
x
```
03)O comando COMBINE também pode ser usado para gerar um vetor x com valores inteiros com passo 1; por exemplo, preencher o vetor x com valores de -3 até 3, com passo 1
```{r Conceito03}
x <- c(-3:3)
x
```
04)Mas caso a necessidade fosse preencher o vetor x com valores de -2 a 2, porém, passo 0.5, deveria ser usado o comando seq, para gerar uma SEQUENCIA NUMERICA com PASSO A SER DETERMINADO POR VOCÊ

```{r Conceito04}
x <- seq(-2, 2, 0.5); 
x
```
05) Pode se usar o comando MEAN para calcular a MÉDIA dos valores inseridos no vetor x
```{r}
x<-c(1,2,3,4,5,6)
x
mean(x)
```
06)Ou o camando SD() para calcular o desvio padrão dos dados contidos no vetor
```{r}
x<-c(1,2,3,4,5,6)
x
sd(x,na.rm = TRUE) 
#na.rm	serve para informar parâmetro LÓGICO

```
07) Você também pode, a qualquer instante acessar o HELP de qualquer digitando help(mean):

```{r}
help(sd)
```

08)O comando combine também pode ser usado para criar um vetor com valores que contenham PAUSAS NO PASSO, por exemplo 1 7 8 9
```{r}
x <- c(1,7:9)
x
```
09)Outra forma de atribuir valores é usando a função ASSIGN: 
   O fomarto dela é assign(“ ”,...); 
   Entre as aspas, coloque a variavél, 
   e depois da vírgula o valor dela. 
   O comando assign é USADO  PARA MUDAR VALOR DE VARIAVEIS, como no exemplo a seguir:
   
```{r}
r <- 5
assign("r", 10)
r
```
10) NA LINGUAGEM R NÃO É NECESSÁRIO DECLARAR O TIPO DA VARIÁVEL, VETOR OU MATRIZ; basta atribuir diretamente uma STRING, valor inteiro ou com ponto flutuante sem precisar se preocupar;
```{r}
#exemplo de atribuição de String
mae <- "Maria"
pai <- "Jose"
mae == "Maria" #Pode-se fazer verificação lógica diretamente
mae == "Jose"
if (mae == "Maria") 
{ print("Você acertou!")}
```

EXEMPLOS DE ATRIBUIÇÕES DIRETAS E OPERAÇÕES BÁSICAS
```{r}
#exemplo de operações matemáticas básicas
2+3
4-9
5*2
4/8
6^2
exp(28)
log(54)
log(125, 5) #Log de 125 na base 5
sqrt(81)
x <- c(0:10)    
#aqui x é um vetor que contém números inteiros de 0 a 10 com passo 1
x
a <- 2.5
#a Variável a é uma constante de valor 2.5 (ponto flutuante)
b <- 1
#a Variável b é uma constante com valor inteiro igual a 1
y <- a*x + b
#a Variável y receberá o resultado do cálculo a*x + b
y
#Agora usarmeos o comando plot para exibir este gráfico linear
plot(x,y,
     type = "p",      # p = pontos, l = linha, b = Ponto-Linha
     main = "Meu 1º Gráfico Plot()",
     xlab = "Título do Eixo X",
     ylab = "Título do Eixo Y",
     xlim = c(0, 10), # Min and max values for x-axis
     ylim = c(0, 30), # Min and max values for y-axis
     col = "blue",    # Color of the points
     pch = 16,        # Type of symbol (16 means Filled circle)
     cex = 1)         # Size of the symbols

```
10)Operações com numeros complexos também são possíveis de forma bastante direta e prática
```{r}
num1 <- 3 + 2i
num2 <- 5 + 3i
num3 <- num1 + num2
num3
num4 <- num1*num2
num4
num5 <- num1/num2
num5
```
11)Anteriormente você aprendeu a usar o comando plot(), porém, ele só é útil para criar gráficos xy com pontos inteiros e sem cálculos. 
Caso fosse necessário criar um gráfico linear ou quadrático com as equações diretamente nele, o mais apropriado é usar o comando CURVE
```{r}
#Exemplo de GRÁFICO LINEAR
x <- c(0:10)
curve(3*x +1, -1, 1, col = "green")
```

```{r}
#EXEMPLO DE GRÁFICO QUADRÁTICO
x <- c(0:10)
curve(3*x^2 +2*x -1, -1, 1, col = "green")
```

12) Inclusive pode-se fazer SOBREPOR MAIS DE UM GRÁFICO

```{r}
x <- c(0:10)
curve(3*x+1, -2, 2, col = "green")
curve(x^2 - 2, add = TRUE, col = "violet")
curve(x^2 - 1, add = TRUE, col = "blue")
```


```{r}
plot(x = 1:10,                         # x-coordinates
     y = 1:10,                         # y-coordinates
     type = "p",                       # Just draw points (no lines)
     main = "Meu 1º Gráfico usando comando Plot()",
     xlab = "Título do Eixo X",
     ylab = "Título do Eixo Y",
     xlim = c(0, 11),                  # Min and max values for x-axis
     ylim = c(0, 11),                  # Min and max values for y-axis
     col = "blue",                     # Color of the points
     pch = 16,                         # Type of symbol (16 means Filled circle)
     cex = 1)                           # Size of the symbols

```
13) ENTRADA DE DADOS VIA TECLADO
A função scan() lê dados diretamento do console, isto é, coloca o R em modo prompt onde o usuário deve digitar cada dado seguido da tecla Enter. Para encerrar a entrada de dados basta digitar Enter duas vezes consecutivas.

Veja o seguinte resultado:

```{r}
#v <- scan()
#resp = mean(v)
#resp
```

14) Pode-se também criar funções que solicitem que o usuário responda e/ou entre com informações na medida que são solicitadas. Experimente definir e rodar o função a seguir.
```{r}
#fn.ex <- function() {
#    cat("Digite o nome do time de futebol de sua preferência (em letras minúsculas)\n")
#    time <- readLines(n = 1)
#    if (time == "Palmeiras")
#        cat("Alguns dizem que o Palmeiras não tem mundial; mas em 2007 a FIFA reconheceu que ele ganhou a COPA RIO em 1951!!!\n")
#    else cat("Poxa, pensei que vc torcesse para outro time!\n")
#    return(invisible())
#}
#fn.ex()
```

15)MANIPULAÇÃO DE VETORES - Parte 1 de 4

```{r}
# Pode-se inserir dados String num vetor apenas usando ""
VetorString<-c("hello","friend","how","are","you?")
VetorString
# Ou criar uma vetor Concatenando outro vetor com dados quaisquer
vec1<-c(1:7) 
vec1
vec6<-c(-1,0,vec1,0) 
vec6
# Posso também criar um vetor com vários intervalos distintos
c(1:10,23:27)
# Posso também NOMEAR elementos dos vetores, ISTO SERIA ÚTIL NA EXIBIÇÃO DE TABELAS DE DADOS: 
# - Ter o vetor com os elementos escolhidos já pronto! 
# - Usar names(nome do vetor escolhido <-c(“nome”,“nome”..))
x<-c(1,2,3,4)
names(x)<-c("Verde","Amarelo","Azul","Branco") 
x
# POSSO REALIZAR OPERAÇÕES BÁSICAS COM VETOR APENAS USANDO O COMANDO c()
# - Adição com vetores
c(1,2,3)+c(3,2,0)
# 
# Ou criar inicialmente dois vetores e em seguida somar os mesmos algebricamente
x<-c(1,0,1) 
y<-c(2,-1,3) 
x+y
# Ou realizar o SOMATÓRIO DE TODOS OS ELEMENTOS DO VETOR X 
sum(x)
```

16)MANIPULAÇÃO DE VETORES - Parte 2 de 4
Para selecionando elementos de vetor: 
```{r}
vec<-c(-2,4,3,6,8,0) 
# Exibindo o elemento na posição 4 do vetor vec
vec[4]
# Exibindo os elementos das posições 1 até 4 do vetor vec
vec[1:4]
# Exibindo os elementos da posição 1 e 6
vec[c(1,6)]
# Armazenando informações e exibindo os dados das posições desejadas 
# com seus respectivos nomes
pg<-c(4,15,33,54)
names(pg)<-c("port","mat","hist", "CAD")
dias<- pg[c(1,3,4)] 
dias
```

17)MANIPULAÇÃO DE VETORES - Parte 3 de 4
PODEUSAROCOMANDO“mean”PARACALCULARAMÉDIADOSELEMENTOSDO
VETOR É possivél fazer comparação entre vetores: USANDO “==”,“<”,“>”,“<=”,“>=”,“!=”

```{r}
# Verificar se o primeiro vetor é maior que o segundo
c(1,2,3)>c(2,3,4)
# Comparando cada dado contido no vetor com o valor 3, 
# verificando se é menor que 3
c(1,0,4)<3
```
18) MANIPULAÇÃO DE VETORES usando comando SEQ() - Parte 4 de 4
    - Informando o PRIMEIRO e o ÚLTIMO elemento
    - Informando o PRIMEIRO, o ÚLTIMO elemento e o PASSO
```{r}
seq(from=1, to=5)
seq(from=1, to=5, by=0.5)
seq(from=0, to=10, length.out= 4)
```
19)MATRIZES - Parte 1 de 7
A matrizes são arranjos dados bidimensionais do mesmo tipo (numerics, characater,string, logical) organizados em colunas e linhas(“row=linha”). 
Para costruir uma matriz, existem os seguintes metodos: 
- usar função “matrix()”, 
- dentro do parenteses coloco com “:” de qual a qual número que será composta a matriz.
- No exemplo foram usados termos como byrow=TRUE, byrow=FALSE. 
- byrow=TRUE cria uma matriz só de linha 
- byrow=TRUE cria uma matriz só de coluna. 

```{r}
"Posso criar uma matriz com 3 linhas, onde ele adequará automaticamente o numero necessairo de colunas conforme a quantidade de elementos"
matrix(1:9, byrow=TRUE, nrow=3)
"Também posso criar uma vetor com apenas 1 linha avisando que byrow=FALSE "
matrix(1:9, byrow=FALSE, nrow=1)
"Posso criar uma matriz B inseriondo os valores 1 a 10, alocados através de # 2 linhas e 5 colunas"
B<- matrix(c(1:10), 2, 5)
B
"Ou completar o exemplo anterior avisando que ele ordene os elementos primeiramente na linha 1 "
c<-matrix(c(1:10), 2, 5,1)

"ou também posso criar uma matriz X usando o comando Array"
X <- array(c(1:10), dim = c(2,5))
X

```
20) MATRIZES - Parte 2 de 7
Para calcular matriz inversa, usa-se o comando “solve(matriz escolhida)”. Lembrete: Para fazer matriz inversa, é necessário que ela seja quadrada, número de colunas igual números de linhas.

```{r}
C <- matrix(c(c(1,1,0), c(0,1,4), c(0:2)), 3,3,1)
C
B<-solve(C)
B
```
20) MATRIZES - Parte 3
A função solve pode ser usada para solucionar um sistema de equação, imagine o seguinte sistema: 
x1 + x2 + 0x3 = 0 
0  + x2 + 4x3 = 1 
0  + x2 + 2x3 = 5 
O que eu quero são os valores de x1,x2 e x3. E
Eu vou criar duas matrizes, uma chamada A, formada pelos valores dos coeficientes e matriz b formada só pelos valores a direita da igualdade. No final, eu usou função solve(A,b), e encontro, em forma de matriz os valores de x.
```{r}
A <- matrix(c(c(1,1,0), c(0,1,4), c(0:2)), 3,3,1)
A
b <- array(c(0,1,5), dim=c(3,1))
b
x <- solve(A, b) 
x
```
Outra forma de achar os valores dos x é: 
- Calcular a matriz inversa de A, 
- Depois multiplica Aˆ-1 por b, 
- e encontra os x. 
obs: para esse tipo de multiplicação usa-se “%*%" O que a gente estava fazendo antes era: A.x=b e agora:Aˆ-1.b=x

```{r}
A <- matrix(c(c(1,1,0), c(0,1,4), c(0:2)), 3,3,1)
A
InvA<-solve(A)
InvA

b <- array(c(0,1,5), dim=c(3,1)) 
b
InvA%*%b
```

21) MATRIZES - Parte 4 de 7
Pode-se nomear as linhas e colunas das matrizes: 
- usa-se colnames() e rownames(): 
Com a matriz já pronta, para nomear as colunas: 
- colnames(matriz desejada)<-c(nomes das colunas) 
Com a matriz já pronta, para nomear as linhas: 
- rownames(matriz desejada)<-c(nomes das linhas)

```{r}
M<-matrix(1:6,2,3,1)
M
colnames(M)<-c("Mary","Anna","Bill") 
rownames(M)<-c("n° de irmãos","idade") 
M
```
22) MATRIZES - Parte 5 de 7
Para somar todos os elementos da linha da matriz uso o comando “rowSums”. Para somar todos os elementos da coluna da matriz: “colSums”. 
(não esquecer o S é maiusculo)

```{r}
M<-matrix(1:6,2,3,1)
M
rowSums(M)
colSums(M)
```
23) MATRIZES - Parte 6 de 7
Para adicionar linha ou colunas numa matriz, usa-se, respectivamente: 
rbind() e cbind(). 
- Com a matriz pronta, crie um vetor com os valores que deseja adicionar. - - Escolha se será feita uma nova linha ou nova coluna.
- Escreva dentro do (), primeiro o nome da matriz e depois o que será adicionado em forma de vetor.

```{r}
N<-matrix(c(c(0,1,0),c(1,0,1)),2,3,1)
N
rbind(N,c(0,0,0))
```
24) MATRIZES - Parte 7 de 7
Para selecionar elementos da matriz usando suas posições: 
- Com a matriz pronta; 
- Use [,] para selecionar, 
- primeiro coloqueo n° da linha 
- e depois da virgula o n° da coluna que o elemento se encontra. 
Pode usar o “:” para selecionar um intervalo maior. 
- Para selecionar linha ou coluna inteira, respectivamente: [1,] e [,1].

```{r}
A<-matrix(c(c(1,0,0),c(0,1,0),c(0,0,1)),3,3,1)
A
"Exibe o elemento da linha 1 coluna 2"
A[1,2]
"Exibe do 1º ao 2º elemento na coluna 2"
A[1:2,2]
"Exibe todos os elementos da coluna 3 "
A[,3]

A<-matrix(c(c(1,0,0),c(0,1,0),c(0,0,1)),3,3,1)
A
mean(A)
```
25) O COMANDO FACTOR()
Factor É um tipo de dado estatístico usado para armazenar variáveis categóricas, é uma classe importante para análise estatística e plotagem. Para criar factor usa função “factor()”, dentro do parenteses vão os dados. Logo depois de plotar aparece embaixo os niveís dos dados. Para trocar a ordem de importancia dos dados, os seus nivéis, use a função levels(dentro o nome do factor)<-c(ordem que você deseja). Para saber quantos levels tem o factor, use: “nlevels”

```{r}
x<-factor(c(2,3,4,5,6,2,3)) 
x
sex<-factor(c("male", "female","others")) 
sex
nlevels(sex)
```
26) Caso queira SABER QUANTAS VEZES CERTO DADO APARECE dentro do factor analisado, use rummay(dado avaliado):

```{r}
marvel<-factor(c("iron man","iron man","iron man","cap","cap","winter soldier","thor")) 
summary(marvel)
```




Quando você salvar o bloco de notas, um arquivo HTML contendo o código e a saída será salvo ao lado dele (clique no botão *Preview* ou pressione *Ctrl + Shift + K* para visualizar o arquivo HTML).

A visualização mostra uma cópia HTML renderizada do conteúdo do editor. Consequentemente, ao contrário de *Knit*, *Preview* não executa nenhum pedaço de código R. Em vez disso, a saída do pedaço quando foi executada pela última vez no editor é exibida.
